臺北高等行政法院裁定
　　　　　　　　　　　　　　　　　　 95年度訴字第01734號
原　　　告　甲○○
　　　　　　乙○○
被　　　告　基隆市警察局
代　表　人　丙○○（局長）住同上
上列當事人間因違反道路交通管理處罰條例事件，原告不服基隆
市政府中華民國95年6 月14日訴願決定，提起行政訴訟。本院裁
定如下：
    主  文
原告之訴駁回。
訴訟費用由原告負擔。
    理  由
一、按「公法上之爭議，除法律別有規定外，得依本法提起行政
    訴訟。」、「訴訟事件不屬行政法院之權限者，行政法院應
    以裁定駁回之。」行政訴訟法第2 條、第107 條第1 項第1
    款分別定有明文。次按「違反本條例之行為，由下列機關處
    罰之：‧‧‧二、第六十九條至第八十四條由警察機關處罰
    。」、「有下列情形之一者，除責令行為人即時停止並消除
    障礙外，處行為人或其雇主新臺幣一千二百元以上二千四百
    元以下罰鍰：一、在道路堆積、置放、設置或拋擲足以妨礙
    交通之物。‧‧‧前項第一款妨礙交通之物‧‧‧經勸導行
    為人不即時清除或行為人不在場，視同廢棄物，依廢棄物法
    令清除之。‧‧‧」、「受處分人，不服第八條主管機關所
    為之處罰，得於接到裁決書之翌日起二十日內，向管轄地方
    法院聲明異議。」分別為行為時道路交通管理處罰條例第8
    條第1 項第2 款、第82條第1 項第1 款及第2 項、第87條第
    1 項所明定。復按「憲法第十六條保障人民有訴訟之權，旨
    在確保人民有依法定程序提起訴訟及受公平審判之權利。至
    於訴訟救濟，究應循普通訴訟程序抑依行政訴訟程序為之，
    則由立法機關依職權衡酌訴訟案件之性質及既有訴訟制度之
    功能等而為設計。道路交通管理處罰條例第八十七條規定，
    受處分人因交通違規事件，不服主管機關所為之處罰，得向
    管轄地方法院聲明異議；不服地方法院對聲明異議所為之裁
    定，得為抗告，但不得再抗告。此項程序，既已給予當事人
    申辯及提出證據之機會，符合正當法律程序，與憲法第十六
    條保障人民訴訟權之意旨尚無牴觸。」、「依道路交通管理
    處罰條例第七十五條規定，受處分人不服第十四條主管機關
    所為之處罰，得於接到裁決之翌日起十日內向管轄地方法院
    聲明異議；如不服法院之裁定，得為抗告，但不得為再抗告
    。此項適用特別規定之程序，自不得循通常訴願程序提起訴
    願及行政訴訟。」有大法官會議釋字第418 號解釋及改制前
    行政法院著有60年裁字第252 號判例可資參照。再「本法所
    稱其他種類行政罰，指下列裁罰性之不利處分：‧‧‧二、
    剝奪或消滅資格、權利之處分：‧‧‧強制拆除‧‧‧。」
    行政罰法第2 條第2 款定有明文。又「公務員於執行職務行
    使公權力時，因故意或過失不法侵害人民自由或權利者，國
    家應負損害賠償責任。公務員怠於執行職務，致人民自由或
    權利遭受損害者亦同。」、「國家負損害賠償責任者，應以
    金錢為之。但以回復原狀為適當者，得依請求，回復損害發
    生前原狀。」、「損害賠償之訴，除依本法規定外，適用民
    事訴訟法之規定。」分別為國家賠償法第2 條第2 項、第7
    條第1 項及第12條所明定。是依國家賠償法對國家賠償所生
    公法上爭議，應循民事訴訟程序救濟。
二、緣原告於基隆市○○○路128 號旁巷道搭設車棚，案經基隆
    市政府以民國（下同）92年12月20日基府工土壹字第094014
    4245號函認定該巷道係都市○○道路及供公眾通行之既成巷
    道，有關占用巷道事宜應依道路交通管理處罰條例取締告發
    ，復經民眾於94年12月28日親自向基隆市政府陳情，並經市
    長裁示：「該道路係6 米計畫道路，警察局主政，於一星期
    內會同相關單位以路霸拆除車棚」。被告所屬第四分局於接
    獲被告轉發之94年12月28日基府服字第12235 號基隆市政府
    首長會見民眾紀錄表後，即通報轄區大武崙派出所查處，大
    武崙派出所乃依內政部警政署頒發之「取締道路障礙程序」
    （見被告答辯狀所引附件12），即依據道路交通管理處罰條
    例第82條第1 項第1 款，於94年12月30日張貼公告，通知物
    主即原告於95年1 月1 日前將占用巷道之車棚移除，否則將
    強制拆除。至95年1 月5 日，原告仍未自行移除私設車棚，
    被告所屬第四分局乃會同基隆市政府都發局、工務局、安樂
    區公所、環保局等相關單位，依道路交通管理處罰條例第82
    條第2 項規定，以其為同條第1 項第1 款之「妨礙交通之物
    」，將車棚執行拆除，恢復交通順暢。原告不服，提起訴願
    ，經遭決定駁回，遂向本院提起本件行政訴訟。
三、經查本件被告所屬第四分局大武崙派出所依被告之命令，對
    原告所為公告通知限期移除系爭車棚之行為，核係依行為時
    道路交通管理處罰條例第82條第1 項第1 款所為責令消除道
    路障礙（命強制拆除）之裁罰性不利處分，揆諸首揭說明，
    原告既然對警察機關前開通知強制拆除之公告（實質即裁決
    書）不服，即應於知悉該公告（裁決書）後，於翌日起20日
    內依首開規定之程序，向管轄地方法院聲明異議以求救濟。
    茲原告不循此程序謀求救濟，卻提起本件行政訴訟，自有未
    合。本件爭議，法律既別有規定救濟程序，即非屬行政法院
    審判之權限，本院對之無審判權，原告之訴，難認為合法，
    應予駁回。次查本件原告於被告依道路交通管理處罰條例第
    82條第2 項執行拆除後，主張其強制拆除行為違法不當，起
    訴請求回復系爭車棚之原狀部分，核其性質，係屬國家賠償
    法第7 條第1 項但書之請求回復原狀訴訟。依首開說明，國
    家賠償應循民事訴訟程序救濟，本院對之無審判權，是原告
    提起前開給付訴訟，於法亦有未合，又屬不可補正之事項，
    應併予駁回。
四、依行政訴訟法第107 條第1 項第1 款、第104 條、民事訴訟
    法第95條、第78條、第85條第1 項前段，裁定如主文。
中　　華　　民　　國　　96 　　年　　1　　月  　16  　日
                         第六庭審判長法  官　林  文  舟
                                     法  官　陳  鴻  斌
                                     法  官　許  瑞  助
上為正本係照原本作成。
如不服本裁定，應於送達後10日內向本院提出抗告狀（須按他造
人數附繕本）。
中　　華　　民　　國　　96　　年　 　1　　月　 16  　 日
           　　　　　　　　          書記官  林　俞　文
